【裁判字號】    98,抗,254
【裁判日期】    980527
【裁判案由】    假扣押
【裁判全文】
臺灣高等法院臺中分院民事裁定  98年度抗字第254號
抗告人      甲○○
送達代收人  呂勝賢律師
相對人      乙○○
送達代收人  丙○○
上列抗告人甲○○與相對人乙○○間假扣押事件，對於中華民國
98年3月10日臺灣彰化地方法院98年度裁全字第657號裁定，提起
抗告，本院裁定如下：
    主  文
抗告駁回。
抗告程序費用由抗告人負擔。
    理  由
一、本件抗告意旨略以：
（一）按民事訴訟法第522條第l項規定，債權人就金錢請求或得
      易為金錢請求之請求，欲保全強制執行者，得聲請假扣押
      。又債權人聲請假扣押，應就其請求及假扣押之原因加以
      釋明，釋明如有不足，而債權人陳明願供擔保或法院認為
      適常者，法院始得定相當之擔保，命供擔保後為假扣押。
      而所謂「假扣押之原因」，係指債權人之請求有日後不能
      強制執行或甚難執行之虞，如債務人浪費財產，增加負擔
      ，或就其財產為不利益之處分，將成為無資力之狀態，或
      將移往遠地、逃匿無蹤、隱匿財產、應在外國為強制執行
      及債務人將其財產外移至為我國現實司法權效力所不及之
      大陸地區等。假扣押之聲請人，除釋明與債務人間有金錢
      請求或得易為金錢請求之請求外，尚應提出本其請求有日
      後不能強制執行或甚難執行之虞而有假扣押之原因並釋明
      之。於其釋明有所不足時，法院方得斟酌情形，依債權人
      供擔保以補釋明欠缺之陳明，酌定其擔保金額准為假扣押
      ，尚不能於債權人未盡就其請求及假扣押之原因加以釋明
      之責，僅因其陳明願供擔保，即認足補釋明之欠缺，而准
      為供擔保之假扣押，再所謂釋明，係指指出法院能即時調
      查之證據，當事人如未能同時提出供釋明用之證據，法院
      自無裁定限期命其補正之必要，有臺灣桃園地方法院98年
      度裁全字第136號裁定可參（本院卷第7頁）。本件相對人
      即債權人聲請對抗告人之財產為假扣押，固據其提出臺灣
      彰化地方法院檢察署起訴書、診斷證明書、醫療費用收據
      、機車修理費收據、獎狀、教練證及裁判證書等影本為證
      ，然上開書證充其量僅能證明相對人就其請求原因已為釋
      明；惟就本件請求有「日後不能強制執行或甚難執行之虞
      」之假扣押原因，未據其提出法院能即時調查之證據釋明
      ，依上開規定及說明，相對人既未盡假扣押原因釋明之責
      ，雖相對人陳明願供擔保，自不得僅因其陳明願供擔保，
      即認已補釋明之欠缺，原審法院遽准相對人為供擔保之假
      扣押裁定，認事用法違誤殊甚，無可維持。
（二）次按，本件車禍事故肇事時間為民國（下同）96年10月24
      日，相對人乙○○主張其因本件車禍事故受有「左膝臏骨
      軟骨軟化症」之傷害，惟本件車禍事故發生後，即依相對
      人及其家屬意願將相對人送往「財團法人彰濱秀傳紀念醫
      院」（以下簡稱彰濱秀傅）就醫，依相對人所提出之97年
      3月6日之財團法人彰濱秀傳紀念醫院診斷證明書，上載相
      對人所患病名並未載有相對人受有前開「左膝臏骨軟骨軟
      化症」之傷害，且於醫生囑言欄載明：「病患因上述病症
      ，於96年10月24日住院觀察治療，於96年ll月l日出院，
      共9日，於96年ll月6日、ll月22日、ll月30日、12月13日
      及3月6日因為頸部疼痛、頭暈及耳嗚於本院神經外科門診
      追蹤（以下空白）」，即相對人自本件車禍事故發生當日
      96年10月24日至彰濱秀傳就醫，至96年ll月l日出院，共9
      日住院期間，並無診斷受有「左膝臏骨軟骨軟化症」之傷
      害；於96年ll月l日出院後，其間陸續於96年ll月6日、ll
      月22日、ll月30日、12月13日及3月6日共5次回診，回診
      原因係頸部疼痛、頭暈及耳嗚等，亦均無提及其受有「左
      膝臏骨軟骨軟化症」之傷害。本案經偵查調查起訴書亦未
      認相對人因本件車禍受有「左膝臏骨軟骨軟化症」之傷害
      。相對人據此請求鉅額賠償，難認有關聯。
（三）又按，相對人所主張受有「左膝臏骨軟骨軟化症」，乃常
      見於運動傷害，相對人自承經常從事國際標準舞之運動，
      更證明其所稱之患有「左膝臏骨軟骨軟化症」，乃係相對
      人從事國際標準舞之運動傷害，與本件車禍事故無關。有
      關相對人所主張之其參加國際標準舞比賽之經歷及證書等
      ，惟相對人係經何方式之教育、訓練、講習、考試或遴選
      等，由何具公信力之機構考證，相對人是否確具有教授國
      際標準舞經認證合格之資格，而具有一定之經濟利益，因
      本件車禍受有損失，惟就此相對人未提出任何其有關教育
      、訓練、講習、考試或遴選等，具有教授國際標準舞之資
      格證明？亦未有其實際教授國際標準舞之證明？至於取得
      國際標準舞教練之學經歷資格為何？相對人是否已全部符
      合或部分符合？若係部分符合資格，是那些部分已符合資
      格？未符合之部分，有無在準備或何時取得通過而符合資
      格？相對人若具國際標準舞之教練資格，如何授課獲取經
      濟利益？每月或每年可以獲取多少經濟利益？等，均未見
      相對人明確主張及舉證。就相對人所主張其參加國際標準
      舞比賽之經歷，是否具有教授國際標準舞之資格，而具有
      一定之經濟利益等，實無可據採。
（四）再按，本件車禍事故地點彰化縣鹿港鎮○○里○○路○段
      與該路段276巷口，屬村里道路，限速在時速50公里以下
      ，依案發時96年10月24日09時20分「彰化縣警察局道路交
      通事故談話紀錄表」，相對人自承肇事當時行車速率60公
      里/小時（見偵查卷第50頁），且從現場並無相對人騎乘
      機車之煞車痕跡，可見相對人當時車速確甚快，應不止時
      速60公里；再依本件車禍事故處理員警所繪製之肇事現場
      圖（見偵查卷第47頁），本件車禍事故之汽機車撞擊地點
      係在彰鹿路分隔島位置之中間路口處，可見抗告人所駕駛
      之車輛已至分隔島之路口中線位置，始遭相對人騎乘機車
      衝撞，顯見相對人並未依規定騎乘機慢車道。是本件車禍
      事故之主要肇事原因，應係相對人末依規定騎乘機慢車道
      ，且超速行駛，而未注意車前狀況，以至於撞及抗告人所
      駕駛車輛。
（五）綜合上述，相對人就本件請求有「日後不能強制執行或甚
      難執行之虞」之假扣押原因，未據其提出法院能即時調查
      之證據以釋明，原審遽准為供擔保之假扣押，違背法令。
      退萬步言，假設即令原審准予假扣押之裁定並無違誤，惟
      原審亦未審酌相對人請求之原因事實，請求金額高達新台
      幣（下同）3,400,000元，主要乃與本件車禍事故並無關
      聯之原因事實，而僅命提供340,000之低額擔保，顯然亦
      過低，求廢棄原裁定等語。
二、按債權人就金錢請求或得易為金錢請求之請求，欲保全強制
    執行者，得聲請假扣押。假扣押非有日後不能強制執行或甚
    難執行之虞者，不得為之。請求及假扣押之原因應釋明之。
    前項釋明如有不足，而債權人陳明願供擔保或法院認為適當
    者，法院得定相當之擔保，命供擔保後為假扣押，民事訴訟
    法第522條第1項、第523條第1項及第526條第1項、第2項所
    明定。依上開規定可知，債權人聲請假扣押，應就其請求及
    假扣押之原因加以釋明。該項釋明如有不足，而債權人陳明
    願供擔保或法院認為適當者，法院得定相當之擔保，命供擔
    保後為假扣押。亦即，又債權人聲請假扣押，就假扣押之原
    因，絲毫未提出能即時調查之證據以釋明者，固應駁回其聲
    請，惟假扣押之原因如經釋明而有不足，而債權人陳明願供
    擔保或法院認為適當者，法院仍得命供擔保以補其釋明之不
    足，准為假扣押，此觀同法第526條第1項、第2項規定自明
    ，此有最高法院95年度台抗字第386號裁定意旨參照。次按
    法院就債務人因假扣押或假處分所受損害，命債權人預供擔
    保者，其金額之多寡應如何認為相當，原屬於法院職權裁量
    之範圍，非當事人所可任意指摘。有48年台抗字第18號判例
    可參。
三、經查：本案相對人乙○○在原法院主張以抗告人甲○○於96
    年10月24日駕駛車輛過失肇事，致相對人身體、健康及財產
    受有損害，爰依民法侵權行為請求賠償，抗告人負欠其損害
    賠償債務有3,970,539元，迄未清償，肇事至今之態度，顯
    無處理之誠意，而不無脫產規避債務之可能，日後恐有不能
    執行之虞，為保全日後之強制執行，爰聲請對抗告人之財產
    於前開債權範圍內340萬元部分為假扣押，並提出臺灣彰化
    地方法院檢察署起訴書、診斷證明書、醫療費用收據、機車
    修理費收據、獎狀、教練證及裁判證書等影本為證（臺灣彰
    化地方法院98年裁全字第657號卷第9至48頁），且陳明願供
    擔保，以補釋明之不足。原法院酌定擔保金額34萬而如相對
    人之聲請，依首開規定，委無不合。抗告人雖執：「依相對
    人所提出之97年3月6日之財團法人彰濱秀傳紀念醫院診斷證
    明書，上載相對人所患病名並未載有相對人受有前開『左膝
    臏骨軟骨軟化症』之傷害，相對人受有『左膝臏骨軟骨軟化
    症』之傷害，乃係相對人從事國際標準舞之運動傷害，與本
    件車禍事故無關」、「相對人所主張其參加國際標準舞比賽
    之經歷及證書，而具有一定之經濟利益，因本件車禍受有損
    失，此均未見相對人明確主張及舉證」、「本件車禍事故之
    主要肇事原因，應係相對人未依規定騎乘機慢車道，且超速
    行駛，而未注意車前狀況，以至於撞及抗告人所駕駛車輛」
    等語，惟查所辯乃實體事項，非本件假扣押程序所得審認，
    上開事項乃應待本案解決之問題，其據以對原裁定聲明不服
    ，不能認為有理由。次查：法院就債務人因假扣押所受損害
    ，命債權人預供擔保者，其金額之多寡應如何認為相當，原
    屬於法院職權裁量之範圍，非當事人所可任意指摘。本件抗
    告人以：「原審亦未審酌相對人請求之原因事實，請求金額
    高達3,400,000元，主要乃與本件車禍事故並無關聯之原因
    事實，而僅命提供340,000之低額擔保，顯然亦過低，求廢
    棄原裁定」等語，然查依上開說明，該擔保金額之多寡應如
    何衡定認為相當，此屬法院職權裁量之範疇，是抗告人抗辯
    原審酌定擔保金過低云云，顯無理由。綜上，抗告意旨指摘
    原裁定不當，聲明廢棄，為無理由，應予駁回。
四、據上論結，本件抗告為無理由，爰依民事訴訟法第495條之1
    第1項、第449條第1項、第95條、第78條，裁定如主文。
中    華    民    國    98    年    5     月    27    日
                  民事第二庭    審判長法  官  邱森樟
                                      法  官  謝說容
                                      法  官  蔡秉宸
以上正本係照原本作成。
再為抗告應以適用法規顯有錯誤為理由。
如提起再抗告者應於裁定送達後10日內向本院提出抗告理由狀（
須按照他造人數附具繕本）並繳納抗告裁判費新臺幣1,000元，
同時委任律師或具有律師資格之關係人為代理人。
                                      書記官  洪麗華
中    華    民    國    98    年    6     月    1     日
                                                      Ｍ


司法院資訊處製作；財團法人民間司法改革基金會備份。
